臺北高等行政法院判決
　　　　　　　　　　　　　　　　　96年度訴字第00491號
　　　　　　　　　　　　　　　.
原　　　告　甲○○
被　　　告　臺灣銀行股份有限公司
代　表　人　乙○○董事長）住.
訴訟代理人　丁○○
複 代理 人　戊○○
　　　　　　丙○○
上列當事人間因公保事件，原告不服公務人員保障暨培訓委員會
中華民國95年12月26日95公審決字第0452號復審決定，提起行政
訴訟。本院判決如下：
　　主  文
原告之訴駁回。
訴訟費用由原告負擔。
　　事  實
壹、事實概要：
    緣原告原任嘉義縣中埔鄉公所（下稱中埔鄉公所）技士，前
    經銓敘部以民國（下同）95年8 月30日部退四字第09526950
    60號函核定自同年7 月27日退休生效，原處分機關中央信託
    局股份有限公司（下稱中信局）依據上開退休函副本，以95
    年9 月27日中公總現字第09516602743 號函知原告，其自72
    年8 月1 日起參加公務人員保險（88年5 月29日修正為公教
    人員保險，下均稱公保）為被保險人，已於91年1 月1 日至
    95年1 月26日因案停職退保，於銓敘部核定其退休生效前，
    未再復職復薪完成加保手續，致退休生效時已非屬公保被保
    險人，故原告無法以退休事由，請領養老給付及辦理優惠存
    款。惟其95年1 月27日至同年7 月26日受休職處分，經核計
    其公保年資計18年5 個月，且退保時年滿60歲，有離職事實
    ，符合公教人員保險法（下稱公保法）第14條第1 項離職退
    保請領一次養老給付之規定。原告不服中信局未依退休核給
    公保養老給付辦理優惠存款，提起復審，經遭駁回，遂向本
    院提起行政訴訟。原告未於言詞辯論期日到場。
貳、兩造聲明：
一、原告聲明：
(一)復審決定及原處分均撤銷。
(二)准原告以退休為由請領公保養老給付及辦理優惠存款。
(三)對原告因原處分造成之損失給予補救。
二、被告聲明：
    原告之訴駁回。
參、兩造之陳述：
一、原告主張之理由：
(一)復審決定以原告退休時並非公保被保險人，即不合以被保險
    人依法退休之事由請領公保養老給付，顯然違反銓敘部89年
    3 月13日89退一字第1867461 號書函、銓敘部89年4 月（未
    註明日）89退一字第1863358 號書函有關解釋，更不符合公
    保法第14條第1 項規定給付之要件：
１、依銓敘部89年3 月13日89退一字第1867461 號書函略以：「
    公教人員保險法第14條第1 項規定，被保險人繳付保險費滿
    15年並年滿55歲而『離職退保』者，予以1 次養老給付。上
    開『離職』範圍如何界定？又因案停職人員，於停職原因消
    滅後確定免職時，其養老給付如何發給？1 、依公教人員保
    險法第14條第1 項及第5 項之規定，除依法退休或資遣者外
    ，繳付保險費滿15年並年滿55歲而離職退保者亦得請領養老
    給付。揆其立法目的，在對於無退休制度或不符辦理退休規
    定人員，或因案免職人員，使其加保多年後退保時亦應得請
    領養老給付，以符合憲法保障人民財產權之意旨。是以，所
    稱離職係指辭職、免職及撤職等確定離職之情形，但不包括
    停職及休職。2 、因案停職人員，於其停職原因消滅後，如
    依法辦理復職補薪者，應追溯自補薪之日加保，並補辦給付
    。如於停職原因消滅後確定免職者，應依公教人員保險法第
    14條之規定，以被保險人停職退保時之保險年資及保險俸給
    數額發給養老給付。」依前項解釋，所稱離職係指辭職、免
    職及撤職等確定離職之情形，但不包括停職及休職。原告因
    案經臺灣高等法院臺南分院94年8 月8 日94年度重上更(七)字
    第205 號判決免訴，並經公務員懲戒委員會95年1 月23日95
    年度鑑字第10683 號議決書懲戒休職，並非原處分所適用之
    離職項目，因此處分原告應適用被保險人繳付保險費滿15年
    並年滿55歲而離職退保請領養老給付，顯與前項解釋未合。
２、依據銓敘部89年4 月（未註明日）89退一字第1863358 號書
    函略以：「被險人於因案停職後復職，嗣又經核定於停職期
    間屆齡命令退休生效。其養老給付請領疑義。查原公務人員
    保險法第14條規定：『被保險人在保險有效期間，發生殘廢
    、養老、死亡、眷屬喪葬4 項保險事故時，予以現金給付；
    其給付金額，以被保險人當月俸給數額為計算給付標準。』
    暨同法第16條規定：『（第1 項）被保險人繳付保險費5 年
    以上，於依法退休時，依左列規定予以1 次養老給付：．．
    ．』本案○員於85年2 月27日因案停職，嗣於89年1 月21日
    復職，其退休案經核定追溯至屆齡命令退休之日（87年1 月
    16日）生效。茲以該員既依法辦理退休，參照公務人員保險
    監理委員會第63次法律顧問會議決議之意旨，本案應以○員
    85年2 月停職退保時之保險年資及保險俸給數額發給養老給
    付。嗣後如經補薪，並得依公務人員保險法施行細則第27條
    第1 項規定辦理。」另依據公務人員退休法第4 條規定：「
    公務人員有左列情形之一者，應准其自願退休：1 、任職5
    年以上年滿60歲者。2 、任職滿25年者」。第5 條規定：「
    公務人員任職5 年以上，有左列情形之一者，應命令退休：
    1、年滿65歲者。2 、心神喪失或身體殘廢不堪勝任職務者
    。．．．」原告任公職21年6 個月，年滿65歲，依據銓敘部
    89年4 月（未註明日）89退一字第1863358 號書函解釋，顯
    然屆齡命令退休係屬依法辦理退休，原告受休職處分並非撤
    職，各項年資、年齡條件均符合公務人員退休法第4 條第1
    項1 款及第5 條第1 項1 款規定，銓敘部稱其退休案是該部
    顧及原告權益所為之權宜措施，銓敘部處理公務人員法律上
    之權益均係依法為之，其稱係權宜措施，顯與該部89年4 月
    （未註明日）89退一字第1863358 號書函不合。
３、公保法第14條第1 項規定：「被保險人依法退休、資遣者或
    繳付保險費滿15年並年滿55歲而離職退保者，予以1 次養老
    給付。」公保法施行細則第51條第1 項規定：「依本法第14
    條及第15條規定請領養老給付者，應具備下列情事之一：1
    、依退休法律或銓敘部核備有案之單行退休法規退休者。2
    、依資遣法律或銓敘部核備有案之單行資遣法規資遣者。3
    、繳付保險費滿15年並年滿55歲而離職退保者。」顯然被保
    險人須具有下列條件之一才可領取1 次養老給付：(1)被保險
    人依退休法律或銓敘部核備有案之單行退休法規退休者。(2)
    被保險人依資遣法律或銓敘部核備有案之單行資遣法規資遣
    者。(3)被保險人依法繳付保險費滿15年並年滿55歲而離職退
    保者。依據前述，領取1 次養老給付均須具備被保險人身分
    ，中信局及銓敘部處分原告僅可以「依法繳付保險費滿15年
    並年滿55歲而離職退保者」領取養老給付，如原告非公保被
    保險人，即不符合公保法第14條第1 項規定，因此原處分准
    原告以被保險人依法繳付保險費滿15年並年滿55歲而離職退
    保請領養老給付，不准原告以被保險人依退休法律退休之身
    分請領養老給付，顯不符合公保法第14條規定。
４、本案系爭重點在於原告被保險人身分，依據公保法第2 條規
    定：「本保險之保險對象包括下列人員：1 、法定機關編制
    內之有給專任人員．．．」，第6 條規定：「符合第2 條規
    定之保險對象，應一律參加本保險為被保險人。」第12條規
    定：「被保險人在保險有效期間，發生殘廢、養老、死亡、
    眷屬喪葬4 項保險事故時，予以現金給付；其給付金額，以
    被保險人當月保險俸（薪）給為計算給付標準。」，第14條
    第1 項規定：「被保險人依法退休、資遣者或繳付保險費滿
    15年並年滿55歲而離職退保者，予以1 次養老給付。」。原
    告係依公務人員退休法第5 條第1 項1 款退休，95年7 月27
    日退休之年資係計算追溯至90年12月31日，退休年資21年6
    個月，依公務人員退休法退休領取1 次退休金並辦理優惠存
    款。原告申請公保之養老給付年資係計算日期至90年12月31
    日，公保年資18年5 個月。90年12月31日原告是公務人員任
    用法任用之專任有給公務人員，亦是公保法第2 條規定之公
    保被保險人，中信局、銓敘部及公務人員保障暨培訓委員會
    （下稱保訓會）一直認定原告於退休時非公保被保險人不得
    以「退休」身分，請領養老給付，惟事實上，原告申請養老
    給付計算日期終日（90年12月31日）仍是公保被保險人，與
    前述公保法第2 條、第6 條、第12條及第14條第1 項之規定
    並無不合。
５、再以反證而論，保訓會認定原告復職時非公保被保險人，中
    信局處分原告係離職退保而非退休退保，顯違反下列原則：
(1)、違反不得為差別待遇原則及法律之前人人平等之原則：
、假設某甲服務公職滿30年年滿60歲，因案被停職5 年，期滿
    又被休職7 個月，因年齡超過65歲，顧及其權益從寬給予休
    職期滿之翌日退休，依中信局之處分方式，只能給予公保離
    職給付（非退休公保養老給付），不得辦理公保優惠存款。
、某乙與某甲服務同一機關滿20年年滿59歲，因同案被停職5
    年，期滿又被休職7 個月，因年齡未超過65歲，其於休職期
    滿之翌日復職後上班第2 日即申請退休，可准予退休公保養
    老給付，亦可辦理公保優惠存款。
    依據前述假設，甲乙2 人同為公務人員，因同案被停職5年
    ，休職7 個月，甲乙只因年齡相差1 歲，權益卻可不同，此
    種年齡懲罰顯已違反行政程序法第6 條：「行政行為，非有
    正當理由，不得為差別待遇」及法律之前人人平等之原則，
    也與法律制定之原意不符，中信局顯已曲解並違反公保法第
    14條之規定。
(2)、違反公務員懲戒法之懲戒原則：
    依據公務員懲戒法第9 條規定：「公務員之懲戒處分如左：
    1、撤職。2 、休職。3 、降級。4 、減俸。5 、記過。6、
    申誡。」其中最重為懲戒、次為休職。原告自95年1 月26日
    至同年7 月26日受休職處分，95年7 月27日休職期滿，若依
    中信局對原告之處分只能申請離職公保養老給付，則原告改
    受懲戒處分即可在95年1 月26日提前領取離職公保養老給付
    ，何以須受休職處分7 個月後於95年7 月27日休職期滿才能
    申請離職養老給付，若依中信局對原告之處分，則休職比懲
    戒更為嚴重，顯違反公務員懲戒法之懲戒原則。
６、原告符合公務人員退休法第4 條及第5 條有關退休資格條件
    之規定外，原告係因案依法休職後，經臺灣高等法院臺南分
    院94年8 月8 日94年度重上更(七)字第205 號判決免訴，並經
    公務員懲戒委員會95年1 月23日95年度鑑字第10683 號議決
    書懲戒休職，依據銓敘部書函解釋離職係指辭職、免職及撤
    職等確定離職之情形，但不包括停職及休職，顯示原告依法
    退休，依法應給與公保退休養老給付，本件處分給予原告繳
    付保險費滿15年並年滿55歲而離職退保之養老給付，顯與法
    不合。原告既然可依公務人員退休法於屆齡後休職期滿復職
    並追溯至屆齡命令退休之日（95年7 月27日）退休（復職之
    日並非公務人員）領取退休金，當亦應准其以退休身分請領
    公保養老給付，且原告養老給付給付日期亦追溯計算至90年
    12月31日，當日仍具公保被保險人身分（91年1 月1 日起因
    案停職日），並非計算至95年7 月27日無公保被保險人身分
    之日，此與公保法第12條及第14條第1 項之規定均無不合。
(二)復審決定稱中信局及銓敘部並無違誤，顯然與事實及法令規
    定不符：
１、原處分既稱原告參加公保之事實於91年1 月1 日因案停職退
    保之前一日，為公保被保險人，今原告申請退休公保養老給
    付年資計算日期係計至90年12月31日，即是計算至因案停職
    退保之前一日。90年12月31日原告是公保法第2 條所規定之
    公保被保險人，中信局、銓敘部及保訓會認定原告於退休時
    非公保被保險人，卻不思考原告領取保險給付之最終日期，
    顯與法不合。
２、公保法第19條規定：「領取保險給付之請求權，自得請領之
    日起，經過5 年不行使而消滅。但因不可抗力之事由，致不
    能行使者，自該請求權可行使時起算」。即給付請領權利，
    自得為請領之日起，經過5 年不行使才消滅，當事人如於退
    休後5 年內申請，仍屬依法申請給付，並不能以此認定當事
    人已退休非公保被保險人身分不得領取養老給付並辦理優惠
    存款。
(三)退休係公務人員退休法規定之權益，銓敘部無權從寬作為：
    銓敘部退休核定函說明2 備註三之(四)稱：「許前技士新制施
    行前之1 次退休金暨公保年資所計給之養老給付，得依規定
    辦理優惠存款，由於必須憑原開掣之支票，台灣銀行股份有
    限公司方予受理，因此請轉知其勿逕先兌現」。銓敘部之說
    明，符合行政程序法第5 條，行政行為之內容應明確之原則
    ，但是在中信局作出與其處分不同之內容時，卻同意中信局
    之意見，無視法律之規定與其處分之違背，竟稱退休核定函
    之備註係通案之附註條款，讓受處分之機關或人民無所適從
    。原告是否可以退休及領取退休金均係依據公務人員退休法
    規定，係屬公務人員任職公職多年後之應得權益，銓敘部僅
    係依法行政機關，依據公務人員退休法規定辦理，公務人員
    退休法並無規定銓敘部可以有顧及退休人權益之從寬作為，
    且原告符合公務人員退休法第4 條及第5 條之要件，其辦理
    退休依法請領退休公保養老給付係屬原告應得權益。
(四)中信局應依公保法規定，依法審核原告支領退休公保養老給
    付資格：
    依公保法施行細則第35條第1 項1 款規定：「留職停薪或依
    法休職人員經復職復薪者，自復職復薪之日起辦理要保手續
    ，並接算其保險年資。」原告被判免訴，移付懲戒依法休職
    ，其休職期滿已取得復職復薪辦理要保資格，其因復職復薪
    當日年齡屆滿辦理退休，並不影響其復職恢復公務人員辦理
    退休並奉核定之資格，中信局以原告未繳納保費為非被保險
    人身分，然而被告僅因復職當日屆齡無法繳納保費加保而退
    休，惟其復職取得回復公務人員被保險人之資格與身分並不
    受影響，否則公保法第14條第1 項規定將無法給予原告任何
    養老給付。且中信局計算原告保險給付年資至90年12月31日
    止，當日原告仍是公保被保險人身分。
(五)原告符合退休公務人員公保養老給付金額優惠存款要點第2
    點規定：
１、查退休公務人員公保養老給付金額優惠存款要點第2 點規定
    略以，依本要點辦理優惠存款，須合於下列各款條件：1 、
    依公務人員退休法辦理退休。2 、最後在職之機關係適用行
    政院訂定之全國軍公教員工待遇支給要點之公務人員俸額標
    準表支薪。3 、依中華民國84年7 月1 日公務人員退休法修
    正施行前之公務人員保險年資，所核發之養老給付。
２、銓敘部退休核定函說明二之(一)、(二)已明確表示原告係依據公
    務人員退休法第5 條1 項1 款退休，退休（職）等級為委任
    第4 職等年功俸2 級360 俸點，該俸點係依據行政院訂定之
    全國軍公教員工待遇支給要點之公務人員俸額標準表支薪。
    其於84年7 月1 日公務人員退休法修正施行前之公務人員保
    險年資所核發之養老給付，中信局當應准依退休公務人員公
    保養老給付金額優惠存款要點規定辦理優惠存款。
二、被告主張之理由：
(一)查原告於95年7 月27日退休生效，中信局於95年9 月27日以
    中公總現字第09516602743 號函中埔鄉公所並副知原告，請
    按其繳付保險費滿15年及年滿55歲離職退保之事實，請領公
    保一次養老給付，而未依退休之情形核給其公保養老給付及
    辦理優惠存款。
１、按公保法第2 條規定：「本保險之保險對象包括下列人員：
    法定機關編制內之有給專任人員。．．．」又同法第12條規
    定：「被保險人在保險有效期間，發生殘廢、養老、死亡、
    眷屬喪葬4 項保險事故時，予以現金給付；其給付金額，以
    被保險人當月保險俸（薪）給數額為計算給付標準。」另同
    法第14條第1 項規定：「被保險人依法退休、資遣者或繳付
    保險費滿15年並年滿55歲而離職退保者，予以一次養老給付
    。．．．」準此，公教人員依上開規定得請領養老給付者，
    須為公保之被保險人，有退休、資遣或繳付保險費滿15年並
    年滿55歲而離職退保之事實，為公保法所明定。
２、復按公保法施行細則第35條規定：「被保險人除服兵役期間
    應依本法第10條第2 項規定辦理外，如發生依法停職、休職
    、留職停薪或失蹤之事故時，應比照前條之規定辦理退保，
    俟其原因消滅時，依下列規定辦理：1 、留職停薪或依法休
    職人員經復職復薪者，自復職復薪之日起辦理要保手續，並
    接算其保險年資。2 、依法停職人員復職補薪者，追溯自補
    薪之日起加保，並補辦給付。．．．。」亦即，公保被保險
    人必須在參加公保期間內退休生效者，始得以退休為事由依
    公保法第14條之規定辦理養老給付。
３、原告係30年2 月2 日出生，其自72年8 月1 日起參加公保，
    並於91年1 月1 日至95年1 月26日「因案停職」辦理退保，
    於銓敘部核定其95年7 月27日退休生效前，未再復職復薪完
    成加保手續，致原告於95年7 月27日退休生效時已非屬公保
    被保險人，無法以退休為事由，請領養老給付及辦理優惠存
    款。惟查原告前於91年1 月退出公保時，其公保年資計有18
    年5 個月，且退保時年滿60歲，有離職事實，符合公保法第
    14條第1 項離職退保之請領一次養老給付之規定。中信局於
    95年9 月27日以中公總現字第09516602743 號函中埔鄉公所
    並副知原告，請按公保法第14條第1 項離職退保之規定，請
    領公保一次養老給付，並無違誤。
(二)原告稱其係屬休職，主張中信局應依銓敘部89年3 月13日89
    退一字第1867461 號函釋，及銓敘部89年4 月（應為89年2
    月29日）89退一字第1863358 號函釋核發其養老給付並辦理
    優惠存款各節，經查原告之主張，顯與現行規定有違：
１、查依銓敘部89年3 月13日89退一字第1867461 號函釋：「．
    ．．3 、．．．於停職原因消滅後仍無法辦理復職，即確定
    離職時，則應依上開公教人員保險法第14條第5 項（現行公
    保法為第14條第7 項）規定，以停職退保時之保險年資及保
    險俸給數額發給養老給付。」公保被保險人離職退保，其養
    老給付之請領係於停職原因消滅後仍無法辦理復職，即確定
    離職時，並依停職時之保險年資及保險俸給核發。原告於休
    職之後，如無復職之情事，並已奉核定退休，顯已有確定離
    職之事實，為公保法第14條第1 項規定，許可給付之範圍。
    原告所稱，其非離職，自屬誤解法律。
２、原告主張依銓敘部89年4 月（應為89年2 月29日）89退一字
    第1863358 號函釋核發養老給付乙節，查銓敘部上開函示，
    該部經於95年7 月31日部退一字第09526778432 號函補充解
    釋以：「．．．二準此，公保被保險人須於加保之保險有效
    期間發生保險事故，始得請領保險給付；至於依法停職（聘
    ）或休職而退保之公保被保險人，除其嗣後復職補薪並追溯
    自補薪之日起加保，或復職復薪並自復職復薪之日起加保外
    ，如未復職補薪或復職復薪完成加保者，以其停職（聘）或
    休職期間非屬公保被保險人，亦非屬保險有效期間，自不得
    請領保險給付。上開法令規定之意旨，亦提經95年6 月15
    日公教人員保險監理委員會第9 次法律顧問會議肯認。．．
    ．四至於案內提及本部．．．89年2 月29日89退一字第1863
    358 號函釋規定，並要求比照辦理一節，併說明如下：．．
    ．(二)茲以上開決議係針對84年6 月9 日修正前原公保法施行
    細則第29條規定（依法停職、休職人員應辦理『停保』）所
    為之決議；本部．．．89年2 月29日89退一字第1863358 號
    函釋亦均係針對84年6 月9 日修正前原公保法施行細則第29
    條『停保期間』發生保險事故得否請領保險給付所為之解釋
    。故上開決議就當時而言，係合於公保法令規定。(三)由於84
    年6 月9 日修正發布之公保法施行細則，業已將依法停職人
    員應辦理『停保』修正為『退保』，故本案○君退休時因仍
    屬休職而辦理退保狀態，與本部前開．．．89年2 月29日函
    釋之停保狀態規定不同，自無法援引比照。」，原告91年1
    月1 日「因案停職」辦理退保，其於95年7 月27日退休時已
    非屬公保被保險人，故無法援引比照銓敘部89年2 月29日函
    釋以退休生效之事由，請領養老給付。
３、原告既於95年7 月27日退休生效，退休時已非屬公保被保險
    人，自無法以退休事由辦理公保養老給付及辦理優惠存款。
(三)關於原告認為其既然可依公務人員退休法於屆齡後休職期滿
    、復職辦理退休並領取退休金，當亦應准其以退休身分請領
    公保養老給付，或應考量其養老給付年資計算終日（即90年
    12月31日）具有公保被保險人身分云云，查公務人員退休金
    之給付，與公保養老給付之核付，二者所依據之法規不同，
    自無法據以援引。原告對系爭各點所作之論述與主張，與現
    行規定有違，恐係對公保相關法規有所誤解所致。
　　理  由
甲、程序方面：
壹、查本件原處分機關為中央信託局股份有限公司，惟自96年7
    月1 日因與被告臺灣銀行股份有限公司合併後消滅，本件被
    告並已具狀聲明承受訴訟，合先明。
貳、本件原告經合法通知，無正當理由未於言詞辯論期日到場，
    查無行政訴訟法第218 條準用民事訴訟法第386 條所列各款
    情事，爰依被告聲請，由其一造辯論而為判決。
乙、實體方面：
壹、兩造陳述要旨：
一、原告主張公保法第14條第1 項規定所稱離職係指辭職、免職
    及撤職等確定離職之情形，但不包括停職及休職。原告因案
    休職，原處分適用「離職」項目發給養老給付顯有違誤；又
    被告僅因復職當日屆齡無法繳納保費加保而退休，惟其復職
    取得回復公務人員被保險人之資格與身分並不受影響，何況
    原告申請公保之養老給付年資係計算至停職退保前一日之90
    年12月31日，當時原告仍是專任有給公務人員，亦是公保被
    保險人，原處分認定原告於退休時非公保被保險人，顯有違
    誤。再者，原告既可於休職期滿復職並追溯至屆齡命令退休
    之日（95年7 月27日）退休並領取退休金，該退休係「依法
    退休」，無所謂「顧及退休人權益之從寬認定」可言，自應
    准原告以「退休」身分請領公保養老給付等語云云。
二、被告則以原告於91年1 月1 日因案停職退保，於95年7 月26
    日休職期滿，經銓敘部核定其於翌日（27日）退休生效前，
    未再復職復薪完成加保手續，致原告於95年7 月27日退休生
    效時已非屬公保被保險人，自不得以「退休」為由，請領養
    老給付及辦理優惠存款。原告於停職原因消滅後，被處分休
    職至屆齡，仍無法復職，即確定「離職」，應以停職退保（
    91年1 月1 日）時之保險年資及俸給數額發給「離職退保」
    之養老給付，其於停職退保（91年1 月1 日）時顯為離職而
    非退休，且原告並未復職補薪完成加保，其於95年7 月27日
    「退休時」已非屬公保被保險人。自不得領領取「退休」之
    公保養老金。再者，公務人員退休金之給付，與公保養老給
    付之核付，二者依據法規不同，縱領得退休金亦不表示可領
    取「退休」之公保養老金等語置辯。
貳、兩造不爭之事實及兩造爭點：
    如事實概要欄所述之事實，業據提出退休事實表、中埔鄉公
    所91年1月份公教人員保險異動名冊、銓敘部95年8月30 日
    退休核定函及該部派員列席保訓會上開審查會之紀錄等影本
    可憑，為兩造所不爭執，堪信為真，兩造爭點厥為：
一、原告應領取「離職退保」之養老給付？抑或領取「退休」之
    養老給付?
二、原告退保前一日（90年12月31日）時仍為被保險人，可否請
    領「退休」之養老給付至90年12月31日？
三、原告既已退休並領取退休金，是否應領取「退休」之公保養
    老金？
參、本院之判斷：
一、本件應適用之法條與法理：
（一）公保法第2條規定：「本保險之保險對象包括下列人員：
      一、法定機關編制內之有給專任人員。．．．」。
（二）公保法第12條規定：「被保險人在保險有效期間，發生殘
      廢、養老、死亡、眷屬喪葬4項保險事故時，予以現金給
      付；其給付金額，以被保險人當月保險俸（薪）給數額為
      計算給付標準。」
（三）公保法第14條第1項規定：「被保險人依法退休、資遣者
      或繳付保險費滿15年並年滿55歲而離職退保者，予以一次
      養老給付。．．．」。
二、原告應領取「離職退保」之養老給付，而非領取「退休」之
    養老給付：
    原告自72年8月1日起參加公保，於91年1月1日因案停職辦理
    退保，其於停職原因消滅後，被處分休職直至屆齡，仍無法
    復職，其於停職退保（91年1 月1 日）時即可確定為「離職
    」，而非退休，被告依停職退保時之保險年資及俸給數額發
    給「離職退保」之養老給付，並無違誤。
三、原告不得請領「退休」之養老給付至90年12月31日：
    原告退保前一日（90年12月31日）時雖仍為被保險人，但其
    退保時並未經核定「退休」，自不能領取「退休」之養老給
    付至90年12月31日。至於原告95年7 月27日雖經銓敘部核定
    退休，但並未復職補薪完成加保，其於「退休」當時，並非
    公保之被保險人，自不得請領公保「退休」之養老給付及優
    惠存款。
四、原告雖已退休並領取「退休金」，仍不能領取退休之公保「
    養老金」：
    按公務人員退休金之給付，與公保養老給付之核付，二者依
    據法規不同，原告縱已領得退休金，但退休當時若非公保之
    被保險人，仍無法領取「退休」之公保養老金，本件原告退
    休時既非公保之被保險人，其主張應領取「退休」養老給付
    及優惠存款云云，尚無足採。
五、從而，原處分以原告不符合公保退休養老給付之要件，否准
    核給退休之養老給付及辦理優惠存款，並以原告符合公保法
    第14條第1 項規定，給予離職退保一次養老給付，並無不法
    ，復審決定予以維持，亦稱正確。原告徒執前詞，訴請撤銷
    ，為無理由，應予駁回。
陸、兩造其餘攻擊防禦方法均與本件判決結果不生影響，故不逐
    一論述，併此敘明。
據上論結，本件原告之訴為無理由，依行政訴訟法218 條、第98
條第3項前段，民事訴訟法第385 條，判決如主文。
中　　華　　民　　國　　96　　年　　8　　 月　　22　　日
                  第二庭審判長法  官  徐瑞晃
                              法  官  蕭惠芳
                              法  官　畢乃俊
上為正本係照原本作成。
如不服本判決，應於送達後20日內，向本院提出上訴狀並表明上
訴理由，如於本判決宣示後送達前提起上訴者，應於判決送達後
20日內補提上訴理由書（須按他造人數附繕本）。
中　　華　　民　　國　　96　　年　　8　   月　　22　　日
                              書記官  簡信滇
